臺灣臺北地方法院民事裁定　　　　　 100年度消債抗字第10號
抗　告　人　鄒秀珠
代　理　人　黃正琪律師
上列抗告人因消費者債務清理條例更生事件，抗告人對於民國99
年12月30日本院99年度消債更字第176號裁定，提起抗告，本院
裁定如下：
    主  文
抗告駁回。
抗告程序費用新臺幣壹仟元由抗告人負擔。
    理  由
一、按債務人對於金融機構因消費借貸、自用住宅借款、信用卡
    或現金卡契約而負債務，在聲請更生或清算前，應提出債權
    人清冊，以書面向最大債權金融機構請求協商債務清償方案
    ，並表明共同協商之意旨；另債務人不能清償債務或有不能
    清償之虞者，得依本條例所定更生或清算程序，清理其債務
    ；自債務人提出協商請求之翌日起逾30日不開始協商，或自
    開始協商之翌日起逾90日協商不成立，債務人得逕向法院聲
    請更生或清算。又聲請更生或清算不合程式或不備其他要件
    者，法院應以裁定駁回之，但其情形可以補正者，法院應定
    期間先命補正，消費者債務清理條例（以下簡稱「消債條例
    」）第151條第1項、第3條、第153條、第8條分別定有明文
    。其中消債條例第151條第1項立法理由為：「債務人受法院
    裁定開始更生或清算程序者，其生活、資格、權利等均將受
    限制，該等程序係債務清理之最後手段，於債務人無法與債
    權人協商時，始適用更生程序或清算程序清理其債務。債務
    人對於金融機構因消費借貸、自用住宅借款、信用卡或現金
    卡契約而負債務，其法律關係較單純明確，金融機構並已訂
    有債務協商機制，如能協商成立，債務人或不須依本條例聲
    請更生或清算，可疏減法院負擔，有效分配司法資源」，是
    消債條例規定協商前置之意旨，在使金融機構與債務人就特
    定種類之債務清理事務上，利用法院程序外解決之協商機制
    ，為迅速有效之自主性解決，惟債務人需對於金融機構因消
    費借貸、自用住宅借款、信用卡或現金卡契約所負債務，始
    符合該條文之規定。
二、本件抗告意旨略以：原裁定以抗告人之債權人分別為正泰資
    產管理有限公司（以下簡稱「正泰公司」）及匯誠第二資產
    管理股份有限公司（以下簡稱「匯誠公司」），均非金融機
    構，與消債條例第151條第1項、第153條所定要件不符，駁
    回抗告人之更生聲請及假處分聲請，違背消債條例第1條、
    第3條規定之立法意旨，且抗告人顯有不能清償債務或有不
    能清償之虞，何以因為債權人非金融機構即不符合更生要件
    ，剝奪抗告人之重生機會，原裁定顯然有誤，為此提起抗告
    ，請求廢棄原裁定等語。
三、經查：
  (一)原審以抗告人於民國99年7月8日向最大債權銀行即台新國際
    商業銀行（以下簡稱「台新銀行」）申請協商，但台新銀行
    於99年7月9日發函通知抗告人不符申請資格，固有抗告人所
    提台新銀行前置協商退件通知函1件在卷可憑（見原審卷第
    33頁）。惟依抗告人所提出之財團法人金融聯合徵信中心前
    置協商專用債權人清冊所載（見原審卷第56、57頁），抗告
    人並無任何對於金融機構因消費借貸、自用住宅借款、信用
    卡或現金卡契約所負債務。且依抗告人提出之本院99年度司
    促字第11324號、99年度司促字第20389號支付命令之債權人
    分別為正泰公司及匯誠公司，均非金融機構，顯與消債條例
    第151條第1項、第153條所定要件不符，而駁回抗告人之更
    生聲請及保全處分之聲請。
  (二)抗告人雖主張原裁定以抗告人之債權人為正泰公司及匯誠公
    司，均非金融機構，駁回抗告人之更生聲請及保全處分之聲
    請，剝奪抗告人重生之機會，顯然違背消債條例第1條、第3
    條規定之立法意旨云云。惟依辦理消費者債務清理事件應行
    注意事項第42條第1項之規定，消債條例第151條第1項所稱
    之金融機構，係指：包括銀行、信用合作社、農會信用部、
    漁會信用部、票券金融公司、信用卡業務機構及郵政儲金匯
    業局在內之銀行業；包括證券商、證券投資信託事業、證券
    投資顧問事業、證券金融事業、期貨商、槓桿交易商、期貨
    信託事業、期貨經理事業及期貨顧問事業在內之證券及期貨
    業；包括保險公司及保險合作社在內之保險業；信託業等機
    構及其他經主管機關核定之機構。抗告人之債權人正泰公司
    及匯誠公司均為資產管理公司，屬非金融機構，核與消債條
    例第151條第1項所規定之要件不符，無法為協商程序，自亦
    不得聲請更生或清算程序。從而，原裁定駁回抗告人之更生
    聲請及保全處分之聲請，核無違誤，抗告意旨指摘原裁定不
    當，求予廢棄，為無理由，應予駁回。
四、依消費者債務清理條例第15條，民事訴訟法第495條之1第1
    項、第449條第1項、第95條、第78條，裁定如主文。
中    華    民    國   100    年    2    月    18     日
                  民事第六庭  審判長法  官  傅中樂
                                    法  官  張文毓
                                    法  官  郭顏毓
以上正本係照原本作成。
本裁定不得再抗告。
中    華    民    國   100    年    2    月    18     日
                                    書記官  林政彬